行　政　法　院　判　決　　　　　　　　　　　　　八十八年度判字第二三○八號
　　原　　　告　甲○○
　　被　　　告　財政部臺北市國稅局
右當事人間因綜合所得稅事件，原告不服行政院中華民國八十七年七月十六日台八十
七訴字第三五七九五號再訴願決定，提起行政訴訟。本院判決如左︰
　　主  文
原告之訴駁回。
　　事  實
緣原告八十三年度綜合所得稅結算申報，列報取自第一銀行及台灣銀行之利息所得新
台幣（下同）二三五、五九六元及二一一、五七八元，綜合所得總額五七五、三七四
元。被告初查，依其各筆利息所得之扣（免）繳憑單所載金額核定該二銀行利息總數
為七六四、九六三元，當年度綜合所得總額為八九三、一六三元。原告不服，就上開
增列之利息所得申請復查，未獲變更，向財政部提起訴願，亦遭駁回。嗣訴經行政院
台八十五訴字第四二九三八號再訴願決定將原決定及原處分均撤銷，由原處分機關另
為適法之處分。被告重為復查決定，以原告取自臺灣銀行民生分行利息中之一筆一○
、○○○元誤計為一○○、○○○元，准核減利息所得九○、○○○元，變更核定綜
合所得額為八○三、一六三元。原告猶未甘服，循序提起本件行政訴訟，茲摘敘兩造
訴辯意旨於次：
原告起訴意旨略謂：查銀行辦理綜合存款，規定存款人可視其需要，隨時將活儲轉入
定存，或定存轉入活儲。銀行係按月先結算定存利息予存款人，再自活儲部分扣回其
利息（按係存款人另向銀行借款之利息）。惟銀行並未依「實際」支付存款人之利息
開具扣繳憑單，據其說明，利息支出與利息收入編為不同會計科目，以便統計銀行盈
虧，且均以電腦處理，無法列出個別存款人實際利息所得，故另開收據或證明書，交
由存款人一併申報。按所得稅之徵收以已實現之所得為限，不包括可能之所得，尚未
受償之利息，屬債權之一部，非所得稅法第八條第四款前段之所得，行政法院六十一
年判字第三三五號著有判例可參。又有利息約定之抵押借款業已登記於公文書，稅捐
稽徵機關對債權人即可作有按時收取利息之推定，苟債權人主張未收付實現有利於己
之事實者，應負舉證責任（行政法院七十年判字第一一七號判例）。原告於申報時己
併附銀行給付之收據或證明書據實申報，業就原告未取得系爭利息所得（即原告以定
期存款質押借款而支付臺灣銀行、第一銀行之利息一一七、一四八元；一一○、六四
一元）負舉證責任，爰請判決撤銷原處分及一再訴願決定等語。
被告答辯意旨略謂：原告辦理八十三年度綜合所稅結算申報，自行申報其於臺灣銀行
民生分行及第一銀行長春分行之利息所得分別為二一一、五七八元（利息所得扣繳憑
單金額三二八、七二六元減質押借款利息支出一一七、一四八元）及二三五、五九六
元（利息所得扣繳憑單金額三四六、二三七元減質押借款利息支出一一○、六四一元
）。經被告核定為三二八、七二六元及三四六、二三七元，增列二二七、七八九元，
併課其當年度綜合所得稅。原告主張向二銀行各以同筆存款質押借款分別支出利息一
一七、一四八元及一一○、六四一元，與其存款利息收入相抵銷後，實際利息所得應
為二一一、五七八元及二三五、五九六元云云，查原告向銀行借款本應支付貸款利息
，自不得與其存款利息收入相互抵銷而主張無利息所得，所稱顯係誤解。本件經查既
有系爭利息所得，亦為原告所不爭，則原核定歸課其當年度綜合所得稅，並無不合，
原處分及一再訴願決定均無違誤，原告之訴無理由，請予駁回等語。
　　理  由
按「個人之綜合所得總額，以其全年左列各類所得合併計算之：第四類：利息所得：
凡公債、公司債、金融債券、各種短期票券、存款及其他貸出款項利息之所得．．．
。」為所得稅法第十四條第一項第四類所明定。本件原告八十三年度綜合所稅結算申
報，列報其於臺灣銀行之利息所得二一一、五七八元（利息所得扣繳憑單金額三二八
、七二六元減質押借款利息支出一一七、一四八元）及第一銀行之二三五、五九六元
（利息所得扣繳憑單金額三四六、二三七元減質押借款利息支出一一○、六四一元）
，綜合所得總額五七五、三七四元。被告重為復查決定依扣繳憑單金額核計其利息所
得，即增列二二七、七八九元（初核誤將臺灣銀行民生分行其中一筆一○、○○○元
之利息所得誤計為一○○、○○○元，重為復查決定業予以核減利息所得九○、○○
○元，變更綜合所得總額為八九三、一六三元）。原告不服，循序提起行政訴訟，主
張其定期存款按月計息轉入活儲後，銀行再由活儲扣回其以定期存款質押借款之利息
，故實際利息所得應減除借款利息，經銀行扣回之利息並未實現云云，查原告八十三
年度於臺灣銀行及第一銀行之存款利息分別為三二八、七二六元及三四六、二三七元
，為原告不爭之事實，且有第一銀行出具之證明書影本在卷可稽。原告於銀行之定期
存款，經銀行按月計息存入其帳戶，該利息所得即已實現，依首揭規定，應列入申報
。至其另向銀行借款，應支付銀行貸款利息，不得與其存款利息收入相互抵銷而主張
無該利息所得，所舉本院六十一年年判字第三三五號及七十年判字第一一七號判例與
本件案情不同，無從援引。原處分（重為復查決定）將原告存款利息收入（即扣繳憑
單所載金額）全數列為所得，並無違誤，一再訴願決定遞予維持，俱無不合，原告起
訴意旨，非有理由，應予駁回。
據上論結，本件原告之訴為無理由，爰依行政訴訟法第二十六條後段，判決如主文。
中    華    民    國     八十八      年      六      月       十        日
                    行 政 法 院 第 一 庭
                                審 判 長 評  事      黃  綠  星
                                         評  事      林  茂  權
                                         評  事      高  秀  真
                                         評  事      藍  獻  林
                                         評  事      黃  璽  君
右  正  本  證  明  與  原  本  無  異
                                         法院書記官  邱  彰  德
中    華    民    國     八十八      年      六      月       十        日
